臺灣臺北地方法院民事判決　　　　　　 99年度消簡上字第5號
上　訴　人　許密蟾
被上訴人　　全勝汽車股份有限公司
法定代理人　謝志騰
訴訟代理人　張秋卿律師
　　　　　　葉至上律師
當事人間請求損害賠償事件，上訴人對於民國99年7 月30日本院
臺北簡易庭99年度北消簡字第7 號第一審簡易判決提起上訴，本
院於民國100 年3 月25日言詞辯論終結，判決如下：
    主      文
上訴駁回。
第二審訴訟費用由上訴人負擔。
    事實及理由
一、上訴人起訴主張：
  (一)被上訴人為訴外人臺灣本田股份有限公司北部經銷商之一，
    上訴人於民國95年12月27日以新台幣（下同）729,000 元向
    被上訴人購買甫於同年月出廠之本田廠牌（型式CIVIC-EX-S
    -1.8）、排氣量1,799cc 、深灰銀色、車牌號碼1365-QF 之
    自用小客車一輛（下稱系爭車輛），保固期間除「保固書」
    另有明定外，自車輛交車日起三年或行駛十萬公里以內( 以
    先屆至者為準) 。該車輛自訂車時起，即在「車輛訂購合約
    書」記載使用人為上訴人友人張松芳。
  (二)96年12月初系爭車輛即發生電瓶無法啟動情況，經被上訴人
    吉林廠檢修更換新電瓶，97年12月間發現變速箱漏油，又送
    同廠檢修更換新變速箱（貨號SPCA-0000000），但更換後僅
    隔2 、3 日，即發生引擎啟動後儀表板「檔位顯示」欄之「
    Ｄ」檔綠色警示燈號閃爍不停之危險訊號，該廠技師檢修無
    結果，僅告知「新變速箱看不出有何毛病，可能是電腦太敏
    感，續開無妨」，故「Ｄ檔綠燈閃爍」問題迄未改善。因98
    年11月21日星期六，上訴人計劃南下省親，張松芳遂於前一
    日（20日）駕車改至被上訴人濱江廠檢視並提前作例行性保
    養，詎該廠技師僅再施作一次「2 萬公里」定期保養( 第一
    次2 萬公里定期保養是於97年12月24日在吉林廠施作) ，未
    就「Ｄ檔綠燈閃爍」疑似變速箱瑕疵做何處理，卻以「變速
    箱可能有問題，會回報總廠，可再開若有問題再回廠檢修」
    等語敷衍。詎於98年11月21日上午10時許，張松芳駕車搭載
    上訴人，駛經桃園市附近，儀表板又見「Ｄ檔綠燈閃爍」，
    由於先前「Ｄ檔綠燈閃爍」沒有其他問題，上訴人與張松芳
    決定仍沿國道一號高速公路南下行駛，然甫經臺中大甲收費
    站後，行進間之車速突然自時速100 公里銳減至15公里以下
    ，且發出碰碰聲響，張松芳乃駕車就近自大甲交流道慢速駛
    離高速公路，經請求道路救援載至被上訴人沙鹿廠檢修，確
    認故障原因係變速箱「自動排檔離合器壓力控制電磁閥Ｃ卡
    在OFF 」，遂再次更換新變速箱，其後上訴人對系爭車輛品
    質失去信心，減少使用次數，沒有再發現有「Ｄ檔綠燈閃爍
    」問題。
  (三)上訴人自97年12月30日更換變速箱，迄至98年11月21日發生
    事故時止，系爭車輛雖已更換二個變速箱，但卻仍接連、長
    期發生前揭變速箱瑕疵問題，甚至行經高速公路發生變速箱
    故障，身心受創至深，過度緊張導致胃痙攣、聽力受損等症
    狀，身體健康受侵害，被上訴人應給付精神上損害賠償即慰
    撫金140,000 元；又上訴人已於99年8 月16日將系爭車輛以
    300,000 元之價格出售張松芳，受有車價損失60,000元之損
    害。為此本於不完全給付及侵權行為之法律關係，依民法第
    二百二十七條、第二百二十七條之一及第一百八十四條規定
    ，請求判決命被上訴人給付200,000 元等語。並聲明：原判
    決廢棄；被上訴人應給付上訴人200,000 元。
二、被上訴人則抗辯略以：
  (一)系爭車輛已經被上訴人沙鹿廠（經銷商為訴外人群喜汽車事
    業股份有限公司）依保固約定於98年11月21日當日免費更換
    零件、將故障修復，車輛經濟上價值並無減損，上訴人並未
    受有財產上損害。甚者，上訴人並未證明系爭車輛出售確實
    有60,000元價差損害，亦未舉證證明系爭車輛有跌價之事實
    。
  (二)上訴人所述身體症狀，就醫日期在99年1 月9 日起至同年2
    月22日期間，但縱使其有就診之事實，亦與系爭車輛98年11
    月21日發生之事故無關，否則為何其遲於事故後近2 個月才
    就醫；又上訴人指述其罹患之症狀與系爭車輛事故間並無因
    果關係。
  (三)況且上訴人委由張松芳於98年11月20日至被上訴人濱江廠檢
    修保養時，被上訴人濱江廠接待員林思維亦已依照其交辦事
    項在「接待問診記錄單」左側「客戶交辦事項」欄填寫「
    左前氣氛燈Ｄ檔指示燈亮，CAT 更換後→吉林2 萬定保
    」，經張松芳在該紙記錄單右下角「顧客簽章」欄簽名確認
    後，同日上午11時15分許，濱江廠服務人員開具估價單確認
    保養項目及金額為5,343 元，張松芳亦在該紙估價單「顧客
    姓名」欄簽名確認施作，同日下午13時55分許完成檢修保養
    後，當時該廠技師已詳細檢視該車變速箱，建議「變速箱數
    據有異常現象，油質較為黏稠，且問題點尚無法詳細確定，
    須較多的時間進一步檢測」，惟張松芳堅持隔日將駕車南下
    省親而拒絕進一步檢測，該廠技師才建議先行更換變速箱油
    ，請其使用車輛時留意燈號變換，等有空時再進廠作進一步
    處理，張松芳並在維修明細表之「顧客簽名」欄簽名付款後
    駕車駛離。因此，上訴人縱使受有損害，亦因此而與有過失
    ，被上訴人得減輕或免除責任。
  (四)並聲明：上訴駁回。
三、兩造不爭執之事實：
  (一)上訴人主張被上訴人為臺灣本田股份有限公司北部經銷商之
    一，上訴人於95年12月27日以729,000 元向被上訴人購買系
    爭車輛，保固期間除「保固書」另有明定外，自車輛交車日
    起三年或行駛十萬公里以內( 以先屆至者為準) 之事實，除
    為被上訴人所是認者外，另有訂購合約書、購車款統一發票
    、新車服務保證說明書在卷可稽（見原審卷第74至77頁）。
  (二)上訴人自購買系爭車輛時起，系爭車輛係由其友人張松芳在
    駕駛使用，此已經上訴人於原審99年5 月24日言詞辯論期日
    自陳無訛，對此亦為被上訴人所不爭執（見原審卷第43頁）
    。
  (三)系爭車輛於97年12月30日經被上訴人依新車服務保證說明書
    約定之保固責任，為上訴人免費更換變速箱，有上訴人所提
    維修明細表附卷可證（見原審卷第112 頁），兩造對此俱不
    爭執。
  (四)上訴人主張張松芳於98年11月21日上午10時許駕駛系爭車輛
    搭載上訴人，駛經桃園市附近，儀表板又見「Ｄ檔綠燈閃爍
    」，再沿國道一號高速公路南下行駛，經臺中大甲收費站後
    ，變速箱發生故障，經上訴人請求道路救援載至被上訴人沙
    鹿廠檢修，確認故障原因係變速箱「自動排檔離合器壓力控
    制電磁閥Ｃ卡在OFF 」，遂由被上訴人沙鹿廠再次免費更換
    新變速箱乙節，業據上訴人提出診斷故障碼、全鋒道路救援
    組織服務五聯單為證（見原審卷第7 至8 頁），被上訴人對
    於其有在98年11月21日依保固責任約定為上訴人免費更換變
    速箱之事實亦已肯認（見原審卷第33頁背面）。
  (五)系爭車輛經被上訴人沙鹿廠於98年11月21日依保固責任約定
    為上訴人免費更換變速箱後，迄未再發生瑕疵故障情事，經
    上訴人於原審99年5 月24日言詞辯論期日自認甚詳（見原審
    卷第44頁）。
  (六)上訴人已於99年8 月16日將系爭車輛過戶至張松芳名下，此
    有上訴人於本院99年11月2 日準備程序期日所提臺北市監理
    處99年10月20日函在卷足稽（見本院卷第48頁），被上訴人
    在該準備程序期日已表示對此事實並無意見而不爭執。
四、上訴人主張系爭車輛自97年12月30日更換變速箱起，迄至98
    年11月21日發生事故時止，變速箱接連、長期發生瑕疵問題
    ，導致伊身心受創至深，過度緊張而有胃痙攣、聽力受損等
    症狀，身體健康受侵害，又於99年8 月16日將系爭車輛低價
    出售張松芳，受有車輛價差損害，被上訴人應賠償其慰撫金
    140,000 元、車價損失60,000元等損害等情。但為被上訴人
    所否認，並以前開情詞置辯。是以，本件兩造爭執之重點首
    先即在於：(一)上訴人是否因系爭車輛變速箱發生瑕疵，而身
    心受創、身體健康受侵害？另是否因此而受有車輛價差之損
    害？(二)又前開損害與系爭車輛變速箱瑕疵之間是否有相當因
    果關係？現分述如下：
  (一)按「因故意或過失，不法侵害他人之權利者，負損害賠償責
    任。故意以背於善良風俗之方法，加損害於他人者亦同。違
    反保護他人之法律，致生損害於他人者，負賠償責任。但能
    證明其行為無過失者，不在此限」，民法第一百八十四條定
    有明文。又同法第二百二十七條規定：「因可歸責於債務人
    之事由，致為不完全給付者，債權人得依關於給付遲延或給
    付不能之規定行使其權利。因不完全給付而生前項以外之損
    害者，債權人並得請求賠償」、及第二百二十七條之一規定
    ：「債務人因債務不履行，致債權人之人格權受侵害者，準
    用第一百九十二條至第一百九十五條及第一百九十七條之規
    定，負損害賠償責任」。而損害賠償之債，以實際上受有損
    害為成立要件，倘無損害，即不發生賠償問題、不發生損害
    賠償請求權；被害人實際損害，應視其財產總額有無減少而
    定。再者，損害賠償之請求，除須有實際損害之發生及責任
    原因之事實外，尚須其間有因果關係之存在（最高法院89年
    度台上字第1461號、77年度台上字第2414號判決參照）。
  (二)上訴人固然陳稱：自97年12月30日更換變速箱，迄至98年11
    月21日發生事故時止，系爭車輛雖已更換二個變速箱，但卻
    仍接連、長期發生「Ｄ檔綠燈閃爍」疑似變速箱瑕疵問題，
    上訴人長期受驚恐、身心受創，其身體健康受侵害等語，但
    僅提出馬偕紀念醫院藥袋、蔡克信內科診所健保收據、王俊
    彰耳鼻喉診所藥品明細收據、馬偕紀念醫院醫療單據、春田
    耳鼻喉專科診所藥袋以佐（見本院卷第49至61頁）。惟觀諸
    該等藥袋、收據等，至多僅能證明上訴人自99年1 月9 日起
    至同年2 月22日期間有赴醫院就診之事實，然其歷次所治療
    之身體症狀為何、該等症狀是否確實係因系爭車輛自97年12
    月30日起變速箱長期有瑕疵情狀所導致者，並未見上訴人再
    行舉證以實其說。準此，自難認上訴人身體健康權有因系爭
    車輛變速箱瑕疵而受侵害，亦即，上訴人顯無權利受侵害，
    亦未實際上受有損害，且其身體症狀與所述系爭車輛變速箱
    瑕疵間，亦無相當因果關係可言。
  (三)上訴人又謂：其於99年8 月16日將系爭車輛以300,000 元之
    價格出售張松芳，另受有車價損失60,000元之損害等語，並
    提出臺北市監理處99年10月20日函為證（見本院卷第48頁，
    前述兩造不爭執之事實(六)）。然而：
  1.上開臺北市監理處99年10月20日函文，至多僅能證明系爭車
    輛有辦理行政上過戶登記之事實，但就上訴人確有將系爭車
    輛以300,000 元之價格轉售張松芳乙節，因上訴人並未另提
    出買賣契約、價金付款等相關證據證明，則其二人間是否果
    有買賣交易事實，顯亦難遽為信取。
  2.況如前揭民法第二百二十七條第一項規定：「因可歸責於債
    務人之事由，致為不完全給付者，債權人得依關於給付遲延
    或給付不能之規定行使其權利」，依同法第二百三十五條規
    定，債務人非依債務本旨提出給付者，不生提出之效力，故
    買受人對於有瑕疵之給付原得拒絕受領，如已受領，則得請
    求補正；瑕疵如係因可歸責於出賣人之事由所致，則依民法
    第二百二十七條第一項準用第二百三十一條第一項規定，得
    請求賠償補正前所受之損害，若補正後之給付於買受人無利
    益，買受人得依同法第二百三十二條規定拒絕受領而請求賠
    償因不履行而生之損害。
  3.卷查，如兩造不爭執之事實(四)、(五)所載，被上訴人在98年11
    月21日業依保固責任約定為上訴人免費更換變速箱，且系爭
    車輛自該日起迄未再發生瑕疵故障情事；據此，系爭車輛變
    速箱縱有上訴人所稱之瑕疵，亦因經被上訴人更換變速箱而
    已補正，上訴人依民法第二百二十七條第一項準用第二百三
    十二條規定結果，既未拒絕被上訴人之給付而受領系爭經補
    正後之車輛，自不得再請求賠償因不履行而生之損害。是以
    ，上訴人所述事後轉售所致車價損失之損害，因被上訴人已
    為變速箱更換而補正瑕疵，上訴人進而為系爭車輛之受領，
    而無損害，不得再請求被上訴人負損害賠償責任。
五、綜上所述，上訴人雖主張其因系爭車輛變速箱瑕疵而受有身
    體健康、車價損失之損害，然上訴人所述身體上胃痙攣、聽
    力受損等症狀，難認與系爭車輛瑕疵間有因果關係；至於上
    訴人所述其事後轉售所致車價損失之損害，因被上訴人已為
    變速箱更換而補正瑕疵，上訴人因之而無損害，不得再請求
    被上訴人負損害賠償責任。從而，上訴人本於不完全給付及
    侵權行為之法律關係，依民法第二百二十七條、第二百二十
    七條之一及第一百八十四條規定，請求判決命被上訴人給付
    慰撫金140,000 元、車價損失60,000元，共計200,000 元，
    為無理由，不應准許。原審為上訴人敗訴之判決，並無不合
    。上訴意旨指摘原判決不當，求予廢棄改判，為無理由，應
    予駁回。
六、本件為判決之基礎已臻明確，兩造其餘之陳述及所提其他證
    據，經本院斟酌後，認為均於判決之結果無影響，亦與本案
    之爭點無涉，自無庸逐一論述，併此敘明。
七、據上論結，本件上訴為無理由，依民事訴訟法第四百三十六
    條之一第三項、第四百四十九條第一項、第七十八條，判決
    如主文。
中    華    民    國   100    年    4     月    22    日
                      民事第七庭  審判長法  官  陶亞琴
                                        法  官  黃柄縉
                                        法  官  賴錦華
以上正本係照原本作成。
本判決不得上訴。
中    華    民    國   100    年    4     月    22    日
                                        書記官  沈世儒